【裁判字號】    99,交聲,60
【裁判日期】    990625
【裁判案由】    違反道路交通管理處罰條例聲明異議
【裁判全文】
臺灣臺北地方法院交通事件裁定        99年度交聲字第60號
原處分機關  臺北市交通事件裁決所
異  議  人
即受處分人  甲○○
上列異議人即受處分人因違反道路交通管理處罰條例案件，對於
臺北市交通事件裁決所中華民國99年1月5日所為之處分（原處分
案號：北市裁罰字第裁22－1AF114145號），聲明異議，本院裁
定如下：
    主  文
異議駁回。
    理  由
一、按汽車停車時，在設有禁止停車標誌、標線之處所不得停車
    ，道路交通安全規則第112條第1項第4款定有明文；又汽車
    駕駛人停車時，有「在設有禁止停車標誌、標線之處所停車
    」之情形時，處新臺幣（下同）600元以上1,200元以下之罰
    鍰，道路交通管理處罰條例第56條第1項第4款亦有明文。此
    外，道路交通管理處罰條例適用之「車輛」，係包含在道路
    上以原動機行駛之汽車 (包括機器腳踏車)或以人力、獸力
    行駛之車輛，同條例第3條第8款規定甚明，故屬機踏車即機
    車之違規行為仍有本條例之適用。另道路交通管理之稽查，
    違規紀錄，由交通勤務警察，或依法令執行交通稽查任務人
    員執行之，其稽查項目為違規停車者，並得由交通助理人員
    逕行執行之，道路交通管理處罰條例第7條亦規定甚明。
二、本件異議人即受處分人（下稱受處分人）甲○○於民國98年
    11月27日上午9時36分許，將其所有之車號DSW-400號輕型機
    車停放在臺北市○○○路○段107號周邊設有禁止停車標誌之
    處所，適為臺北市停車管理工程處（下稱原舉發機關）交通
    助理員全昌貴以科學儀器相機取得證據資料之相片後，以受
    處分人有違反道路交通管理處罰條例第56條第1項第4款之「
    設有禁止停車標誌處所停車」違規事實逕行舉發（舉發單號
    ：臺北市政府交通局98 年12月3日北市交停字第1AF114145
    號舉發違反道路交通管理事件通知單），嗣經受處分人於應
    到案日期（即98年12月31日）前之98年12月9日向臺北市交
    通事件裁決所（下稱原處分機關）提出申訴，原處分機關函
    請原舉發單位調查結果，仍認受處分人有前揭違規行為，原
    處分機關乃於99年1月5日依道路交通管理處罰條例第56條第
    1項第4款及違反道路交通管理事件統一裁罰基準表（下稱基
    準表）之規定，裁處受處分人罰鍰600元。
三、受處分人聲明異議意旨略以：伊所停放機車之地點可能很久
    以前有停車格，不知何故已無停車格蹤跡，故很容易將車停
    放在停車格外，為此聲明異議，請求撤銷原處分云云。
四、經查：
  (一)受處分人於舉發時間將其所有之上開輕型機車停放在臺北市
    ○○○路4段107號周邊之人行道上，為受處分人所不否認，
    復有採證照片2張附卷可稽（見本院卷第15頁），觀之採證
    照片所示，受處分人所有之上揭機車明顯停放於非機車停車
    格之人行道上，故受處分人確有違規停放機車之事實，應屬
    無訛。
  (二)又所謂「人行道」者，係指專供行人通行之騎樓、走廊，及
    劃設供行人行走之地面道路，與人行天橋及人行地下道，道
    路交通管理處罰條例第3條第3款定有明文，故都市道路之規
    劃，基於道路交通管理之公益目的，在道路標線與路旁建物
    間，均可設計供路人行走之人行道，以保障路人行之權利，
    自不容私人停車占用而妨礙行人通行之安全。而受處分人前
    揭停車之處所，業經主管機關依道路交通管理處罰條例第90
    條之3第1項規定之授權，於靠近羅斯福路4段與基隆路口處
    設置有禁止機車停放於騎樓及人行道之標誌，亦即除人行道
    上劃設之機車停車格得停放機車外，其餘騎樓及人行道，機
    車均應退出而禁止停放，此有前開採證照片1張在卷可參。
    依該照片（編號1）以觀，該路段確設有禁止停車標誌牌示
    ，且牌示上清楚顯示紅圈黑色「停」字之禁止停車圖示，並
    註記「騎樓‧人行道‧廣場」等字樣，合於道路交通標誌標
    線號誌設置規則第78條「禁停標誌」之設置原則，其標示情
    形尚屬清楚明確，一般人於停車前稍加查望，即可知悉明瞭
    ，雖該禁止停車標誌係設置於路面之頭尾二側，仍無礙於其
    禁停範圍之明確認定。況依道路交通安全規則第111條第1項
    第1款、第112條第1項第1款規定，人行道本即不得停車及臨
    時停車，是汽、機車之停放自應遵守交通法規停放於法定停
    車格始為正途，復觀之編號2採證照片，亦清晰可見距受處
    分人所停放之處所約1公尺不遠處，即有依法劃設之停車格
    ，然受處分人捨此正途不為，仍恣意將其所有之前揭機車停
    放於未繪製機車停車格之上開人行道路面上，而空泛辯稱所
    停之處「可能」、「很久以前」曾有停車格云云，洵無可採
    。
三、綜上所述，受處分人確有於前揭時、地，將其所有車牌號碼
    DSW-400號輕型機車於設有禁止停車標誌處所停車之違規行
    為。原處分機關依道路交通管理處罰條例第56條第1項第4款
    及違反道路交通管理事件統一裁罰基準之規定，裁處受處分
    人罰鍰600元，尚無違誤。受處分人聲明異議，指摘原處分
    不當，為無理由，應予駁回。
據上論斷，依道路交通案件處理辦法第19條，裁定如主文。
中    華    民    國    99    年    6    月    25    日
                  交通法庭  法  官  謝昀璉
以上正本證明與原本無異。
如不服本裁定，應於裁定送達後5 日內向本院提出抗告狀。
                            書記官  陳宏璋
中    華    民    國    99    年    6     月    25    日

司法院資訊處製作；財團法人民間司法改革基金會備份。
